【裁判字號】    98,訴,1785
【裁判日期】    981029
【裁判案由】    損害賠償
【裁判全文】
臺灣臺中地方法院民事判決              98年度訴字第1785號
原      告  丁○○
            庚○○
            丙○○
共      同
訴訟代理人  施雅芳  律師
被      告  辛○○
                        之2
            乙○○
                        4
            己○○
            戊○○
共      同
訴訟代理人  林見軍  律師
複代理人    甲○○
上列當事人間請求損害賠償事件，本院於民國98年10月20日言詞
辯論終結，判決如下：
    主      文
原告之訴及假執行之聲請均駁回。
訴訟費用由原告負擔。
    事實及理由
一、原告主張：被告四人因不滿原告丁○○要求被告己○○、戊○○返回善得事業有限公司（下稱善得公司）臺北總公司，
    並對經營權有爭執，乃事前謀議，於民國95年11月13日下午
    3時許，由被告己○○、乙○○及戊○○率領一、二十名男
    子，前往設在臺中市西屯區○○○路33段160號之臺中榮民
    總醫院懷遠廳之殯葬事業處（下稱臺中榮總懷遠廳），到場
    時被告戊○○即喝令在場之員工進入臺中榮總懷遠廳並交出
    手機，原告庚○○因受此形勢脅迫而交出手機，又迫使原告
    庚○○、丙○○留在現場，不敢離去，因而妨害其等行使行
    動自由之權利，嗣被告乙○○復與部分人員進入行政辦公室
    ，強押原告丁○○至臺中福華大飯店附設之咖啡廳談判，原
    告丁○○懾於被告人多勢眾，且包圍在旁，不敢亦無法離開
    ，只得被迫與被告辛○○、乙○○就善得公司經營及人事相
    關事項進行談判，直至同日下午6時許，被告辛○○、乙○○始讓原告丁○○離開，被告四人妨害原告三人自自之行為
    ，經臺灣臺中地方法院檢察署檢察官以96年度偵字第23 610
    號提起公訴，並由本院以97年度訴字第4929號判決有罪確定
    ，被告共同妨害原告身體行動自由，已侵害原告之自由權，
    而原告丁○○經釋放後，因畏懼被告等人對其不利，已於翌
    日依談判內容交出善得公司臺中公司之經營權，故原告丁○○自受害時起，身心受創，夜夜難眠，每每浮現當日情景，
    終日惶惶，精神上極為痛苦，受有非財產上之損害，而原告
    庚○○、丙○○自受害時起，亦驚恐萬分，精神受有相當之
    痛苦，受有非財產上之損害，爰依侵權行為法律關係，依序
    請求被告四人連帶賠償精神慰撫金新臺幣（下同）60萬元、
    30萬元、30萬元等語。並聲明：(一）被告應連帶給付原告
    丁○○60萬元、原告庚○○30萬元、原告丙○○30萬元，及
    均自起訴狀繕本送達最後一被告之翌日起至清償日止，按週
    年利率百分之5計算之利息；（二）願供擔保，請准宣告假
    執行。
二、被告則否認有妨害原告之自由，並以：臺中榮總懷遠廳、臺
    中福華大飯店附設之咖啡廳，均屬公眾得出入之公共場所，
    原告庚○○、丙○○及丁○○之行動自由如何受被告非法之
    拘束，即有疑義，況整個過程僅三小時而已，衡諸一般處理
    事務之時間遠逾該時間，足見被告並無拘束原告庚○○、丙○○及丁○○自由之意思與行為；又原告縱有人格權遭受侵
    害，衡情亦屬極其低微，故原告請求賠償金額，顯屬過高。
    再者，原告陳述遭被告四人妨害行動自由之侵權行為日期為
    95年11月15日，而兩造均屬熟識之人，故原告當時即已知損
    害之發生及賠償義務人，然原告卻遲至98年7月7日方提起本
    件訴訟請求，自已逾二年之時效，是其請求權已罹於時效而
    消滅等語，資為抗辯。並聲明：（一）駁回原告之訴；（二
    ）如受不利判決，願供擔保，請准宣告免為假執行。
三、兩造不爭執之事實：被告四人涉犯妨害自由案件，業經臺灣
    臺中地方法院檢察署檢察官以96年度偵字第23610號提起公
    訴，並由本院以97年度訴字第4929號判決被告共同以非法方
    法剝奪人之行動自由，均判處徒刑確定。
四、得心證之理由：
（一）原告主張被告於95年11月15日共同妨害原告三人行使行動
      自由之權利，致其受有非財產上之損害等情，惟被告均否
      認其事，並抗辯原告之侵權行為請求權已罹於時效消滅，
      及以前揭情詞置辯。則兩造雖就原告主張所受非財產上損
      害係因被告不法行為所致，被告應負侵權行為責任一節，
      甚有爭執，然縱非虛妄，因被告既已抗辯原告之損害賠償
      請求權罹於時效，是本件應審究者，厥為原告之損害賠償
      請求權是否已罹於二年時效期間？
（二）按因侵權行為所生之損害賠償請求權，自請求權人知有損
      害及賠償義務人時起，二年間不行使而消滅，民法第197
      條第一項前段定有明文，又關於侵權行為損害賠償請求權
      之消滅時效，應以請求權人實際知悉損害及賠償義務人時
      起算，非以知悉賠償義務人因侵權行為所構成之犯罪行為
      經檢察官起訴，或法院判決有罪為準，最高法院著有72年
      台上字第738號判例可資參照。因之，請求權人若實際知
      悉損害及賠償義務人時，即起算時效，並不以賠償義務人
      坦承該侵權行為之事實為必要，至該賠償義務人於刑事訴
      訟中所為之否認或抗辯，或法院依職權所調查之證據，亦
      僅供法院為論罪處刑之參酌資料而已，不影響請求權人原
      已知悉之事實。經查：本件兩造彼此均為認識之人，業經
      兩造分別陳明在卷，而原告三人均係於95年11月15日遭被
      告共同以非法剝奪行動自由，亦為原告所不爭執，並有本
      院97年度訴字第4929號刑事判決書一紙附卷可稽，準此以
      觀，足見原告三人於95年11月15日當日即已知悉被告四人
      共同侵害其等權利，並使其等遭受損害之事實，乃原告竟
      遲至98年7月7日始提起本件民事訴訟，請求被告連帶賠償
      其精神上所受之損害，其損害賠償請求權，自已逾民法第
      197條第1項所定二年之短期時效，是被告就此抗辯原告之
      侵權行為損害賠償請求權已罹於時效而消滅，自屬有據，
      應為可採。
（三）綜上，原告主張被告辛○○、乙○○、己○○、戊○○共
      同以非法剝奪原告三人之行動自由，侵害其權利，使其受
      有非財產上損害等情，縱非全然無因，然被告四人均抗辯
      本件損害賠償請求權已罹於二年時效期間而消滅，既屬可
      信，則被告自得據以為拒絕賠償之依據。從而，原告依侵
      權行為法律關係，請求被告連帶給付原告丁○○60萬元、
      原告庚○○30萬元、原告丙○○30萬元，及均自起訴狀繕
      本送達最後一被告之翌日起至清償日止，按週年利率百分
      之5計算之利息，為無理由，應予駁回。又原告之訴既受
      敗訴判決，其假執行之聲請即失所依附，應併予駁回。
五、本件事證已臻明確，兩造其餘攻擊防禦方法及舉證，經審酌
    後核與判決結果無影響，爰不逐一論述，附此敘明。
六、訴訟費用負擔之依據：民事訴訟法第78條。
中    華    民    國    98    年    10    月    29    日
                  民事第四庭    法  官  楊國精
正本係照原本作成。
如對本判決上訴，須於判決送達後20日內向本院提出上訴狀。
中    華    民    國    98    年    10    月    29    日
                                書記官  廖春玉


司法院資訊處製作；財團法人民間司法改革基金會備份。
